臺灣高等法院臺南分院刑事判決　　　　 96年度上訴字第462號
上　訴　人　臺灣臺南地方法院檢察署檢察官
被　　　告　甲○○
　　　　　　　　　　　26號
上列上訴人因被告偽造有價證券等案件，不服臺灣臺南地方法院
96年度訴緝字第21號中華民國96年3月19日第一審判決（起訴案
號：臺灣臺南地方法院檢察署69年度偵字第2718、3288號號），
提起上訴，本院判決如下：
    主  文
原判決撤銷，發回臺灣臺南地方法院。
    理  由
一、上訴意旨略以：查本件被告犯罪行為終了日為68年8月3日，
    加上追訴權時效期間20年、自69年7月10日（開始偵查時間
    ）起至72年12月30日（法院發布通緝之日）止不生時效進行
    期間之日數（共為3年5月21日）及追訴權時效停止原因視為
    消滅之4分之1時間即5年，本件之追訴權時效完成日應為97
    年1月25日。乃原審誤會本件之追訴權時效完成日為96年1月
    25日而諭知免訴判決，難認適法等語。
二、原判決以：
  (一)按案件時效已完成者，應諭知免訴之判決，並得不經言詞辯
    論為之，刑事訴訟法第302條第2款、第307條分別定有明文
    。又按行為後法律有變更者，適用行為時之法律。但行為後
    之法律有利於行為人者，適用最有利於行為人之法律，修正
    後刑法第2條第1項定有明文。查本件被告行為後，刑法部分
    條文修正施行，而修正施行後刑法第2條第1項亦修正規定，
    然此乃為與刑法第1條罪刑法定主義相互契合，以貫徹法律
    禁止溯及既往原則，其乃規範行為後法律變更所生新舊法律
    比較適用之準據法，本身尚無比較新舊法之問題，故應一律
    適用修正施行後刑法第2條之規定以決定適用之刑罰法律（
    最高法院刑事庭第8次會議決議可資參照），先併予敘明。
  (二)查本件被告行為時刑法第80條追訴權之時效期間規定為：「
    追訴權，因左列期間不行使而消滅：一死刑、無期徒刑或十
    年以上有期徒刑者，二十年。二三年以上十年未滿有期徒刑
    者，十年。三一年以上三年未滿有期徒刑者，五年。四一年
    未滿有期徒刑者，三年。五拘役或罰金者，一年。前項期間
    自犯罪成立之日起算。但犯罪行為有連續或繼續之狀態者，
    自行為終了之日起算」。修正施行後刑法第80條第1項關於
    追訴權時效之期間均較修正前為長。
  (三)準此，本件被告行為時涉犯之刑法第201條第1項、第2項、
    第210條、第216條之罪，其中以刑法第201條第1項之法定刑
    「三年以上十年以下有期徒刑，得併科三千元以下罰金」為
    最重，是依被告行為時之舊法，追訴時效期間為二十年，新
    法之追訴時效期間則為三十年。比較新、舊法結果，被告行
    為時之舊法對其較為有利，揆諸前開修正後之刑法第2條第1
    項前段之規定，本件應適用被告行為時之舊法。則關於追訴
    權時效之停止進行，及其期間、計算，並一體適用修正施行
    前刑法第83條之規定，併予敘明。
  (四)經查本件被告被訴於民國68年8月間觸犯刑法第201條第1項
    、第2項、第210條、第216條之罪，被告因逃匿，經臺灣臺
    南地方法院於72年12月30日發佈通緝，致審判之程序不能繼
    續，依修正施行前刑法第83條第3項追訴權之時效停止原因
    繼續存在之期間達於時效期間4分之1者，停止原因視為消滅
    之規定，並參酌司法院29年院字第1963號解釋，本案追訴權
    期間應加計因通緝而停止之期間，及大法官會議釋字第138
    號解釋，案件於偵查、審判進行中，不發生時效進行之問題
    ，則本件被告被訴偽造有價證券等罪之追訴權時效已於96年
    1月25日完成。
  (五)從而，本件被告被訴之數罪，以其中觸犯刑法第201條第1項
    偽造有價證券罪為最重，而該罪之追訴權時效既已於96年1
    月25日完成，依照首開說明，爰不經言詞辯論，逕為諭知免
    訴之判決。
三、經查：
  (一)本件被告被訴於民國68年8月間觸犯刑法第201條第1項、第2
    項、第210條、第216條之罪，嗣因被告逃匿，經一審法院於
    72年12月30日發佈通緝，原審認依刑法第2條第1項前段之規
    定，以被告行為時之法律對其較有利，應適用修正前刑法第
    80條規定，且關於追訴權時效之停止進行及其期間之計算，
    亦應一體適用修正前刑法第83條之規定，固屬正確。
  (二)惟依修正施行前刑法第83條第3項追訴權之時效停止原因繼
    續存在之期間達於時效期間四分之一者，停止原因視為消滅
    之規定，並參酌司法院29年院字第1963號解釋，本案追訴權
    期間應加計因通緝而停止之期間，及大法官會議釋字第138
    號解釋，案件於偵查、審判進行中，不發生時效進行之問題
    ，則本件被告被訴偽造有價證券等罪之追訴權時效應於97年
    1月25日完成，其計算方式如下：
  (1)被告被訴最重之刑法第201條第1項偽造有價證券罪，其最重
    本刑為有期徒刑10年，追訴權時效期間為20年，加計追訴權
    時效停止原因視為消滅之4分之1期間，共為25年。
  (2)被告犯罪行為終了日為68年8月3日，加計前揭25年，再加上
    自69年7月10日（即開始偵查之日）起至72年12月30日（即
    本院發佈通緝之日）止之偵查、審判進行不生時效進行期間
    之日數（共為3年5月21日），則【97年1月25日】即為前揭
    時效完成日。
四、從而，本件被告被訴之數罪，其中觸犯刑法第201條第1項偽
    造有價證券罪為最重，而該罪之追訴權時效於97年1月25日
    始完成，原審法院認被告犯罪行為之追訴權時效完成日為96
    年1月25日，顯有未當。檢察官上訴以此指摘原判決不當，
    為有理由，應由本院將原判決撤銷，發回原審法院另為妥適
    處理，並不經言詞辯論而為之。
據上論斷，應依刑事訴訟法第369條第1項但書、第372條，判決
如主文。
中　　華　　民　　國　　96　　年　　5 　　月　　18　　日
                  刑事第二庭    審判長法　官    葉居正
                                      法　官    吳勇輝
                                      法　官    郭千黛
以上正本證明與原本無異。
如不服本判決，應於收受本判決後十日內向本院提出上訴書狀。
其未敘述上訴理由者並得於提起上訴後十日內向本院補提理由書
狀（均須按他造當事人之人數附繕本）「切勿逕送上級法院」。
　　　　　　　　　　　　　　　　　　　書記官    尤乃玉
中　　華　　民　　國　　96　　年　　5 　　月　　21　　日
